【裁判字號】    99,訴,1023
【裁判日期】    990923
【裁判案由】    清償借款
【裁判全文】
臺灣高雄地方法院民事判決              99年度訴字第1023號
原      告  新加坡商星展銀行股份有限公司
法定代理人  丁○○
訴訟代理人  丙○○
被      告  甲○○
            乙○○
當事人間清償借款事件，本院於民國99年9 月8 日言詞辯論終結
，判決如下：
    主  文
被告應連帶給付原告如附表一所示金額、利息及違約金。
訴訟費用新臺幣壹萬柒仟肆佰拾柒元由被告連帶負擔。
    事實及理由
一、本件被告均經合法通知，未於言詞辯論期日到場，又均核無
    民事訴訟法第386 條各款所列情形，爰依原告之聲請，由其
    一造辯論而為判決。
二、原告主張：被告甲○○邀同被告乙○○為連帶保證人向原告
    借款，約定借款金額、期間、利息及違約金計算方式均如附
    表二編號1 至4 所示，經甲○○立有同一內容之借據各1 紙
    交與原告收執，並以不動產供原告設定抵押權而擔保上開債
    權。詎甲○○未如期繳款，依約附表二編號1 至4 所示債務
    視為全部到期，嗣原告實行抵押權，經本院以民國97年度司
    執字第74953 號執行事件（下稱本件強制執行事件）拍賣擔
    保附表二編號1 至4 所示借款之不動產，分配賣得價金後，
    尚餘如附表一所示金額、利息及違約金未予清償，而被告乙
    ○○為附表二編號1 至4 所示借款之連帶保證人，依法均應
    負清償之責。爰依消費借貸及連帶保證之法律關係，提起本
    訴等情，並聲明：如主文第1 項所示。
三、被告均經合法通知，皆未於本院言詞辯論期日到場，亦未提
    出書狀為任何聲明或陳述。
四、按稱消費借貸者，謂當事人一方移轉金錢或其他代替物之所
    有權於他方，而約定他方以種類、品質、數量相同之物返還
    之契約；借用人應於約定期限內，返還與借用物種類、品質
    、數量相同之物；遲延之債務，以支付金錢為標的者，債權
    人得請求依法定利率計算之遲延利息。但約定利率較高者，
    仍從其約定利率；當事人得約定債務人於債務不履行時，應
    支付違約金，民法第474 條第1 項、第478 條前段、第233
    條第1 項及第250 條第1 項分別定有明文。次按數人負同一
    債務，明示對於債權人各負全部給付之責任者，為連帶債務
    ，民法第272 條第1 項已有明文，而所謂連帶保證債務，係
    指保證人與主債務人負同一債務，對於債權人各負全部給付
    之責任者而言（最高法院45年台上字第1426號判例參照）；
    而連帶債務人之債權人，得對於債務人中之一人或數人，或
    其全體，同時或先後請求全部或一部之給付，且連帶債務未
    全部履行前，全體債務人仍負連帶責任；又保證債務，除契
    約另有訂定外，包含主債務之利息、違約金、損害賠償及其
    他從屬於主債務之負擔，民法第273 條及第740 條亦分別定
    有明文。
五、本件原告主張之前揭事實，業據其提出房屋抵押貸款總約定
    書正本3 份、消費性貸款借據正本1 份、增補條款契約正本
    1 份、附表二編號1 至4 之借款往來明細查詢單各1 份、本
    件強制執行事件分配表及郵局二年定期儲蓄存款利率變動表
    1 份為證，本院依上開借款資料所載借款金額、清償期限、
    利息及違約金之約定等情事為審核結果，與原告所述相符，
    而被告於相當時期受合法通知，均未於言詞辯論期日到場爭
    執，復未提出準備書狀及證據作何答辯或陳述以供本院審酌
    ，本院依上開證據調查結果，堪信原告之主張為真實。又乙
    ○○為甲○○之連帶保證人，依前開說明，自應負連帶清償
    責任。從而，揆諸上開法律規定，原告本於消費借貸及連帶
    保證之法律關係，請求被告應連帶給付如主文第1 項所示之
    金額、利息及違約金，為有理由，應予准許。
六、按共同訴訟人因連帶或不可分之債敗訴者，應連帶負擔訴訟
    費用，民事訴訟法第85條第2 項定有明文。本院斟酌本件係
    原告全部勝訴，甲○○為本件債務之主債務人，乙○○為本
    件債務之連帶保證人等情，諭知訴訟費用共新台幣（下同）
    17,437 元 （裁判費17,137元、公示送達登報費300 元）之
    負擔如主文第2 項所示。
七、據上論結，本件原告之訴為有理由，依民事訴訟法第385 條
    第1 項前段、第85條第2 項、第87條第1 項，判決如主文。
中    華    民    國    99    年    9     月    23    日
                  民事第五庭  法  官    何佩陵
正本係照原本作成。
如不服本判決，應於送達後20日內，向本院提出上訴狀並表明上
訴理由（須附繕本）。
中    華    民    國    99    年    9     月    23    日
                              書記官    陳喜苓
┌────────────────────────────────────────┐
│附表一：                                                                        │
├──┬──────┬──────┬─────┬──────┬──────┬───┤
│編號│應給付金額  │利息起迄日  │利率      │違約金起迄日│違約金利率  │ 備考 │
├──┼──────┼──────┼─────┼──────┼──────┼───┤
│1   │新台幣      │98年4 月25日│年息3.235%│98年4 月25日│按左列利率20│      │
│    │1,624,729 元│起至清償日止│          │起至清償日止│% 計算      │      │
│    │            │（僅就其中本│          │（僅就其中本│            │      │
│    │            │金1,584,124 │          │金1,584,124 │            │      │
│    │            │元計付利息）│          │元計付利息）│            │      │
└──┴──────┴──────┴─────┴──────┴──────┴───┘
┌───────────────────────────────────────────────────────┐
│附表二：（借款明細）                                                                                          │
├──┬───┬─────┬─────┬─────────┬───────┬────────┬─────────┤
│編號│借款人│連帶保證人│借款金額  │借款期間          │約定利息      │約定違約金      │拍賣抵押物不足分配│
├──┼───┼─────┼─────┼─────────┼───────┼────────┼─────────┤
│1   │甲○○│乙○○    │30萬元    │93年6 月23日至98年│按原告定儲利率│逾期清償在6 個月│編號1 借款債權執行│
│    │      │          │          │6 月23日止。自借款│指數加計年息4%│以內，按左列利率│後，不足額為違約金│
│    │      │          │          │日起，以每個月1期 │計算（強制執行│10% ，逾期清償在│2,241元（本院97年 │
│    │      │          │          │，分60期平均攤還，│時分配表計算之│6 個月以上，其超│度司執字第74953 號│
│    │      │          │          │如有1 期未按時償付│利率為6.29%） │過6 個月部分，按│事件就本件借款權償│
│    │      │          │          │本息時，即喪失分期│              │左列利率20% 計算│之利息及違約金計至│
│    │      │          │          │攤還之權利，全部借│              │                │98年4月24日止）   │
│    │      │          │          │款視為到期。      │              │                │                  │
├──┼───┼─────┼─────┼─────────┼───────┼────────┼─────────┤
│2   │甲○○│乙○○    │14萬元    │93年6 月23日至113 │自撥款日起，前│逾期清償在6 個月│編號2 借款債權執行│
│    │      │          │          │年6 月23日止。依年│12個月依年利率│以內，按左列利率│後，不足額為違約金│
│    │      │          │          │金法，平均攤還本息│2.55％固定計息│10% ，逾期清償在│1,354 元（本院97年│
│    │      │          │          │。如有1 期未按時償│。第13個月起依│6 個月以上，其超│度司執字第74953 號│
│    │      │          │          │付本息時，即喪失分│原告定儲利率加│過6 個月部分，按│事件就本件借款權償│
│    │      │          │          │期攤還之權利，全部│計年息1.56% 機│左列利率20% 計算│之利息及違約金計至│
│    │      │          │          │借款視為到期。    │動調整（強制執│                │98年4月24日止）   │
│    │      │          │          │                  │行時分配表計算│                │                  │
│    │      │          │          │                  │之利率為3.85% │                │                  │
│    │      │          │          │                  │）            │                │                  │
├──┼───┼─────┼─────┼─────────┼───────┼────────┼─────────┤
│3   │甲○○│乙○○    │200萬元   │93年6 月23日至113 │依郵匯局二年期│逾期清償在6 個月│編號3 借款債權執行│
│    │      │          │          │年6 月23日止。第1 │定儲利率加計0.│以內，按左列利率│後，不足額為本金1,│
│    │      │          │          │至36期，只付利息，│75%機動調整（ │10% ，逾期清償在│584,124 元，違約金│
│    │      │          │          │不還本金，寬限期後│強制執行時分配│6 個月以上，其超│18,298元（本院97年│
│    │      │          │          │按月平均攤還本息。│表計算之利率為│過6 個月部分，按│度司執字第74953 號│
│    │      │          │          │如有1 期未按時償付│3.235% ）     │左列利率20% 計算│事件就本件借款權償│
│    │      │          │          │本息時，即喪失分期│              │                │之利息及違約金計至│
│    │      │          │          │攤還之權利，全部借│              │                │98年4月24日止）   │
│    │      │          │          │款視為到期。      │              │                │                  │
├──┼───┼─────┼─────┼─────────┼───────┼────────┼─────────┤
│4   │甲○○│乙○○    │186萬元   │93年6 月23日至113 │自撥款日起，前│逾期清償在6 個月│編號4 借款債權執行│
│    │      │          │          │年6 月23日止。第1 │12個月依年利率│以內，按左列利率│後，不足額為違約金│
│    │      │          │          │至12期，只付利息，│2.55％固定計息│10% ，逾期清償在│18,712元（本院97年│
│    │      │          │          │不還本金，寬限期後│。第13個月起依│6 個月以上，其超│度司執字第74953 號│
│    │      │          │          │按月平均攤還本息。│原告定儲利率加│過6 個月部分，按│事件就本件借款權償│
│    │      │          │          │如有1 期未按時償付│計年息1.56% 機│左列利率20% 計算│之利息及違約金計至│
│    │      │          │          │本息時，即喪失分期│動調整（強制執│                │98年4 月24日止）  │
│    │      │          │          │攤還之權利，全部借│行時分配表計算│                │                  │
│    │      │          │          │款視為到期。      │之利率為3.85% │                │                  │
│    │      │          │          │                  │）            │                │                  │
└──┴───┴─────┴─────┴─────────┴───────┴────────┴─────────┘

司法院資訊處製作；財團法人民間司法改革基金會備份。
